臺灣高等法院刑事裁定
110年度聲再字第219號
再審聲請人
即受判決人  吳柏宏



上列再審聲請人即受判決人因違反毒品危害防制條例案件，對於
本院97年度上訴字第4817號，中華民國98年2月24日第二審確定
判決（第一審案號：臺灣臺北地方法院96年度訴字第1544號，起
訴案號：臺灣臺北地方檢察署96年度偵字第12943號），聲請再
審，本院裁定如下：
    主  文
再審之聲請駁回。
    理  由
一、聲請再審意旨詳如刑事再審聲請狀所載（如附件）。
二、按「聲請再審，應以再審書狀敘述理由，附具原判決之繕本
    及證據，提出於管轄法院為之。但經釋明無法提出原判決之
    繕本，而有正當理由者，亦得同時請求法院調取之」、「法
    院認為聲請再審之程序違背規定者，應以裁定駁回之。但其
    不合法律上之程式可以補正者，應定期間先命補正」，刑事
    訴訟法第429條、第433條分別定有明文。再審聲請人即受判
    決人吳柏宏（下稱聲請人）以刑事再審聲請狀敘述理由聲請
    再審，雖未附具原判決之繕本及證據，然其已於該書狀內載
    稱原判決書繕本因故滅失，並請求本院調取等語，本院審酌
    聲請人目前在監執行中，且本件再審之聲請不合法（詳後述
    ），因認無贅命聲請人補正之必要，由本院逕依職權列印調
    取原確定判決繕本及司法院釋字第792號解釋予以審認，先
    予敘明。
三、再司法院大法官依人民聲請所為法令違憲審查之解釋，有拘
    束全國各機關及人民之效力，原則上應自解釋公布當日起發
    生效力，向將來發生效力；經該解釋宣告與憲法意旨不符之
    法令，基於法治國家法安定性原則，原則上自解釋生效日失
    其效力。惟為賦予聲請人救濟途徑，該解釋效力應及於聲請
    人據以聲請之原因案件，使聲請人得依據該解釋請求再審或
    由檢察總長提起非常上訴等法定程序，以對其原因案件循求
    個案救濟。分別經釋字第177、185、592、725號解釋在案。
    另司法院就人民聲請解釋之案件作成解釋公布前，原聲請人
    以外之人以同一法令牴觸憲法疑義聲請解釋，雖未合併辦理
    ，但其聲請經司法院大法官決議認定符合法定要件者，其聲
    請案件亦為解釋效力所及；又司法院曾就人民聲請解釋憲法
    ，宣告聲請人據以聲請之確定終局裁判所適用之法令，於一
    定期限後失效者，各該解釋之聲請人均得就其原因案件據以
    請求再審或其他救濟，檢察總長亦得據以提起非常上訴，以
    保障釋憲聲請人之權益。亦經釋字第686、741號補充解釋明
    確。從而司法院解釋之效力，除解釋文內另定違憲之法令應
    溯及失效或宣告定期失效外，應自解釋公布當日起發生效力
    ，此屬司法院解釋之一般拘束力。惟解釋之結果，於聲請人
    有利益者，應賦予聲請人救濟途徑，使各該解釋之聲請人或
    解釋公布前合法以同一法令提請解釋未併案之不同聲請人，
    均得就其原因案件據以請求再審或其他救濟，檢察總長亦得
    據以提起非常上訴，以保障釋憲聲請人之權益，並肯定其對
    維護憲法之貢獻，此乃屬司法院解釋例外具有個案溯及效力
    ，使釋憲之原因案件得以獲得個案救濟。亦即，司法院解釋
    原則上對於未據以聲請釋憲之確定終局裁判，並未賦予一般
    溯及效力，自不得以該解釋作為再審或非常上訴之理由（最
    高法院109年度台抗字第1803號裁定意旨參照）。又依刑事
    訴訟法第420條第1項第4款「原判決所憑之通常法院或特別
    法院之裁判已經確定裁判變更者」聲請再審者，須該原確定
    判決所據以認定被告犯罪事實之他裁判已確定裁判變更者而
    言。如非原判決認定事實所憑之裁判，縱經確定裁判變更，
    因與原判決之認定事實無涉，尚非本款所指得憑為聲請再審
    之事由（最高法院110年度台抗字第9號裁定意旨參照）。
四、聲請人雖主張：其並無賣出毒品行為，原確定判決引用最高
    法院88年度台上字第3898號判決意旨，擬制聲請人販入行為
    為賣出，顯係事實認定錯誤，該最高法院判決意旨既經司法
    院釋字第792號解釋公告後違憲，違憲部分自因失效而視為
    確定裁判變更為由，請求依刑事訴訟法第420條第1項第4款
    規定為再審之裁定云云。然查：
(一)聲請人所犯販賣第一級毒品案件，係在司法院釋字第792號
    解釋公布前即已判決確定（該解釋公布日為民國109年6月19
    日），聲請人並非該解釋之釋憲聲請人，依卷內資料亦無從
    認定聲請人係該解釋公布前合法以同一法令提請解釋而未併
    案之不同聲請人，難認其有該解釋之適用，自不得依司法院
    釋字第792號解釋聲請再審。
(二)按刑事訴訟法第420條第1項第4款所稱「原判決所憑之通常
    法院或特別法院之裁判已經確定裁判變更者」，係指該被變
    更之裁判，為原判決所憑認定事實者而言，業如前述。原確
    定判決援引最高法院88年度台上字第3898號判決意旨，係採
    用對於適用法律所表示之見解，並非原確定判決採為認定事
    實之基礎，係屬法律適用，與原確定判決認定事實無涉，亦
    不得據以對原確定判決聲請再審。
(三)綜上，聲請人執前詞聲請再審，與聲請再審之要件不合，其
    再審之聲請為不合法，應予駁回。
五、末按「聲請再審之案件，除顯無必要者外，應通知聲請人及
    其代理人到場，並聽取檢察官及受判決人之意見。但無正當
    理由不到場，或陳明不願到場者，不在此限」，刑事訴訟法
    第429條之2定有明文。又聲請再審原則上應踐行訊問程序，
    徵詢當事人之意見以供裁斷，惟基於司法資源之有限性，避
    免程序濫用（即「顯不合法」或「顯無理由」），或欠缺實
    益（即「顯有理由」），於顯無必要時，得例外不予開啟徵
    詢程序。則此法文所指「顯不合法」或「顯無理由」，應係
    指聲請之不合法或無理由具有「顯然性」，亦即自形式觀察
    即得認其再審聲請係「不合法」或「無理由」，而屬重大明
    白者而言（最高法院109年度台抗字第261號裁定意旨參照）
    。本件自形式觀察，即可認聲請人聲請再審不符刑事訴訟法
    第420條第1項第4款要件，且聲請人已明白表示願意放棄刑
    事訴訟法第429條之2到庭陳述意見之權利，請求法院以書面
    審理等語，此觀刑事再審聲請狀自明，本院認無踐行通知聲
    請人（即受判決人）到場並聽取檢察官意見等程序之必要，
    附此敘明。
據上論斷，應依刑事訴訟法第433條，裁定如主文。
中　　華　　民　　國　　110 　年　　6 　　月　　16　　日
                  刑事第十八庭  審判長法　官  何俏美
　　　　　　　　　                    法　官  葉乃瑋
                                      法　官  黃紹紘
以上正本證明與原本無異。
如不服本裁定，應於收受送達後5日內向本院提出抗告狀。
                                      書記官  顏淑華
中　　華　　民　　國　　110 　年　　6 　　月　　16　　日